【裁判字號】    90,重上更(三),422
【裁判日期】    901121
【裁判案由】    違反貪污治罪條例等
【裁判全文】
臺灣高等法院臺南分院刑事判決          九十年度重上更(三)字第四二二號    潛
      上  訴  人
      即  被  告  乙  ○  ○
      選任辯護人  洪  士  凱
      上  訴  人
      即  被  告  戊  ○  ○
      選任辯護人  曾  柏  暠
      上  訴  人
      即  被  告  丁  ○  ○
      右二人共同
      選任辯護人  高  原  茂
右上訴人因違反貪污治罪條例等案件，不服臺灣雲林地方法院八十五年度訴字第一六
○號中華民國八十六年九月三十日第一審判決（起訴案號：臺灣雲林地方法院檢察署
八十四年度偵字第三六九二、四二○一號、八十五年度偵字第一四六二號），提起上
訴，經判決後，由最高法院第三次發回更審，本院判決如左：
      主      文
原判決撤銷。
乙○○、戊○○、丁○○、丙○○均無罪。
      理      由
一、公訴意旨略以：乙○○原係『臺灣鐵路管理局』（下稱『臺灣鐵路局』）斗南站
    站長，戊○○則為該站站務佐理兼辦總務工作，丁○○為『臺灣鐵路局』嘉義工
    務段幫工程司，均係依據法令從事公務之人員。緣民國（下同）八十三年七月至
    八十四年六月間，『臺灣鐵路局』辦理斗南站等二十站『簡政便民及站房美化改
    善工程』，其中斗南站站房整修等五項，概估經費為新台幣（下同）四百六十萬
    元，由嘉義工務段段長陳丁財指派丁○○負責設計及監工，該站已施作屋頂整修
    工程，使用經費約二百五十萬元，詎丁○○覬覦尚餘約二百十萬元經費，竟認有
    機可乘，先與戊○○於八十三年十一月一日共同偽造該段幫工程司林欣及乙○○
    、戊○○與丁○○參與之『轄內簡政便民案件斗南站站房設施改善工程協商紀錄
    』，並由丁○○持交不知情之林欣簽章，另經戊○○告知乙○○上情，乙○○予
    以首肯，三人基於犯意之聯絡，由丁○○自行設計工程招標發包資料（實際僅有
    工程略圖及估價單），將工程分割為『公共廁所整修工程』、『第二月台階梯防
    滑止條整修工程』、『公共廁所便器整修工程』、『行車室整修工程』、『辦公
    室及員工浴廁廚房整修工程』五項，使每項工程金額均在五十萬元以下，而得採
    公開比價辦理發包。丁○○又透過其妹婿丙○○，由丙○○向不知情之『六合營
    造有限公司』（下稱『六合營造公司』）負責人蔡志忠、『華三營造股份有限公
    司』（下稱『華三營造公司』）負責人謝泰淙、『嘉吉營造股份有限公司』（下
    稱『嘉吉營造公司』）負責人黃坤定同意，分別填寫前開五項工程估價單，交予
    乙○○、戊○○為不實比價，安排均由『六合營造公司』以最低價得標，乙○○
    、戊○○明知上開估價單係由丁○○透過丙○○交予廠商虛應填寫，並未實際比
    價，竟仍基於概括之犯意，將前揭不實比價結果及估價單，陳報鐵路局高雄運務
    段轉報鐵路局運務處准予發包施工。丁○○則經丙○○協助，以『六合營造公司
    』名義次第鳩工完成，共領得工程款二百零八萬六千二百零三元，經付與土木工
    匠甲○○、水電工匠曾進森、油漆工匠江永紹費用後，丁○○獲得不法利益十七
    萬元，因認乙○○、戊○○、丁○○、丙○○共同涉有貪污治罪條例第六條第一
    項第四款圖利罪及刑法第二百十六條、第二百十三條、第二百十行使公務員登載
    不實罪嫌云云。
二、公訴意旨認為上訴人即被告乙○○、戊○○、丁○○、丙○○涉有前揭罪嫌，無
    非係以被告乙○○、戊○○、丁○○均坦承故意將斗南站站房美化及改善工程分
    為五項，以便能由斗南站自行比價發包，且『轄內簡政便民案件斗南站站房設施
    改善工程協商紀錄』僅由戊○○、丁○○自行完成，嗣後再由林欣補行簽名，並
    由戊○○直接簽乙○○姓名，為其所憑論據。訊據被告被告乙○○、戊○○、丁○○、丙○○均矢口否認有圖利或偽造文書等犯行，乙○○辯稱：伊因即將退休
    ，原本不願承接該站房美化改善工程，且嘉義工務段亦拒不接辦，運務處不斷函
    催辦理，始勉強辦理，全部工程分為五項，乃為爭取時效，亦係出於上級意思，
    至於如何規畫、設計，均委由丁○○處理等語；戊○○辯稱：協商紀錄係丁○○
    找伊勘查後決定，有製作協商紀錄，工程方面完全信任上級嘉義工務段幫工程司
    丁○○專業能力，估價單則係丁○○交付，因工作忙碌乃分三次呈報等語；丁○○辯稱：因乙○○、戊○○均係從事客貨運務人員，不諳工程業務，乃協助該站
    規畫、設計，並替乙○○、戊○○覓得承包商出面施工，估價單則交由戊○○向
    上級呈報等語；丙○○辯稱：斗南站站房美化及改善工程由伊經營之『六合營造
    公司』承包，並未向『華三營造公司』、『嘉吉營造公司』借牌等語。
三、按犯罪事實應依證據認定之，無證據不得推定其犯罪事實，刑事訴訟法第一百五
    十四條定有明文。所謂犯罪事實之證據，係指足以認定被告確有犯罪行為之積極
    證據而言，該項證據且須適合被告犯罪事實之認定，始得採為斷罪資料，有最高
    法院二十九年上字第三一○五號、五十三年台上字第二七五○判例足資參照。
四、經查：
(一)本件係『臺灣鐵路局』為因應民眾對於提高服務品質之迫切需求，奉前臺灣省長
    宋楚瑜指示，針對鐵路沿線對號以上列車停靠各站之站容美化及旅運設施全面改
    善，包括油漆粉刷、防漏水、指示標誌牌、廁所整修等項目，動支八十四年度第
    二預備金，補助該局三千四百萬元，並要求務須儘速趕辦，臺灣省交通處則根據
    宋前省長前開指示，擬具『簡政便民及車站美化改善工程』經費說明表函『臺灣
    鐵路局』要求於八十三年十一月廿日前完成，並於八十四年三月前完成核銷，否
    則即予議處，『臺灣鐵路局』復敘明前開整修經費獲得不易，且臺灣省政府及交
    通處催辦甚急，為達成限期目標，乃以公文函示可逕依該局頒布之『營繕工程層
    級權責區分表』規定，五十萬元以下工程由車站自行招商估價，報各運務段呈轉
    運務處核准後施工，以免發生工程延宕及預算流失情事，此有臺灣省交通處八十
    三年十月廿一日八三交一字第五二○六八號函、臺灣鐵路局八十八年七月十九日
    八八鐵運計字第一七三三八號函各乙紙附於本院前審卷足憑。而前開『簡政便民
    及車站美化改善工程』經費於八十三年七月廿九日即核撥至各站，惟因各站均屬
    辦理客貨運服務及行車運轉安全之運務人員，並非營建修繕工務單位，根本無法
    執行，且臺灣省政府專款補助計劃幾乎涵蓋各車站，工程繁多，以致若由該局工
    務處所轄各工務段負責，勢必無法於規定期限完成，乃由『臺灣鐵路局』運務處
    通知各站，各項工程在五十萬元以下者，可由各車站自行辦理施工，以便各站可
    自行發包完成修繕，有該處八十三年九月三日以八三運計總字第九○五九號函影
    本在卷足稽（見八十四年度他字第○八一號卷第二十七頁）。稽徵『臺灣鐵路局
    』為求前開專案補助經費計劃依限完成，乃要求各車站將『簡政便民及車站美化
    改善工程』細分，使每項工程設定在五十萬元以下，以達到由各車站自行比價發
    包施工之目的，至為明灼。自非公訴人起訴之「丁○○覬覦尚餘約二百十萬元經
    費，竟認有機可乘，先與戊○○於八十三年十一月一日共同偽造該段幫工程司林
    欣及乙○○、戊○○與丁○○參與之『轄內簡政便民案件斗南站站房設施改善工
    程協商紀錄』，並由丁○○持交不知情之林欣簽章，另經戊○○告知乙○○上情
    ，乙○○予以首肯，三人基於犯意之聯絡，由丁○○自行設計工程招標發包資料
    （實際僅有工程略圖及估價單），將工程分割為『公共廁所整修工程』、『第二
    月台階梯防滑止條整修工程』、『公共廁所便器整修工程』、『行車室整修工程
    』、『辦公室及員工浴廁廚房整修工程』五項，使每項工程金額均在五十萬元以
    下，而得採公開比價辦理發包。」情事。
(二)由於被告乙○○及戊○○久任運務工作，未曾經辦工程招標，無法依限完成，兼
    以被告乙○○深感年歲已高，健康不佳，亦無意接辦斗南站『簡政便民及車站美
    化改善工程』，因此乃自八十三年間起即多次申請退休，惟均未獲准許，此有斗
    南站函及退休申請書附卷可參（見八十四年度偵字第三六九二號卷第四十七、四
    十八頁、第五十至五十二頁）。因被告乙○○及戊○○久任運務工作，未曾經辦
    工程招標，無法依限完成，斗南站『簡政便民及車站美化改善工程』一再延誤，
    『臺灣鐵路局』運務處不得已乃協調嘉義工務段指派幫工程司丁○○協助規劃、
    設計，由丁○○前往斗南站實地會勘查看，並依據前開『臺灣鐵路局』運務處八
    十三年九月三日八三運計總字第九○五九號函示意旨「為求前開專案補助經費計
    劃依限完成，要求各車站將『簡政便民及車站美化改善工程』細分，使每項工程
    設定在五十萬元以下，以達到由各車站自行比價發包施工之目的」，按修繕地點
    及性質，規劃細分為『公共廁所整修工程』、『第二月台階梯防滑止條整修工程
    』、『公共廁所便器整修工程』、『行車室整修工程』、『辦公室及員工浴廁廚
    房整修工程』五項工程，使每項工程均在五十萬元以內，以便由斗南站接續辦理
    發包施工，此有丁○○會勘時製作之『轄內簡政便民案件斗南站站房設施改善工
    程協商紀錄』影本乙紙附於雲林縣調查站卷內足按，該份紀錄並經檢送『臺灣鐵
    路局』工務處、運務處備查，而丁○○所設計工程略圖及估價單等招標發包資料
    ，則交由斗南站依規定呈報『臺灣鐵路局』運務處審核後獲准辦理，亦有『臺灣
    鐵路局』八十三年十一月二日八三嘉工施字第三一九○號簡便行文表、『臺灣鐵
    路局』運務處八十三年十一月十七日八三運計總字第一一九○六號、八十三年十
    一月廿八日八三運計總字第一二○七五號、第一二○七六號、第一二○七七號、
    第一三○一○號函影本各乙紙附卷足按。又本案除斗南站以此方法實施外，嘉義
    站亦依循相同方式，報請嘉義工務段指派丁○○協助規劃設計圖及編製概算表，
    交由嘉義站自行辦理比價發包，此有嘉義站八十三年八月廿三日嘉站總字第一○○一號函及『臺灣鐵路局』工務處嘉義工務段八十三年八月廿三日嘉工施字第二
    五六七號簡便行文表各乙紙附於本院前審卷可參。其次參以證人即『臺灣鐵路局
    』運務處專員鹿潔身亦於原審法院到庭具結證稱：「只要是五十萬元以內，我們
    都授權車站自行發包，至於相關資料達一千多件，非常龐雜」「只要金額在這範
    圍（指五十萬元）內，車站如陸續報上來，我們都會准」等語（見原審卷第一百
    十二頁背面第五行至第六行、第一百十三頁背面第四行至第五行）。另一位證人
    即高雄運務段人員李慶柏亦證稱：「依規定五十萬元以內可由車站招商辦理」「
    隆田等八個站都有類似情形（指分項發包），沒有一個站全部交由工務段一次辦
    理」等語（見原審卷第七十七頁正面第六行、背面第三行至第四行）。以此衡之
    ，被告丁○○、乙○○、戊○○將斗南站『簡政便民及車站美化改善工程』規劃
    細分為五項工程，每項均在五十萬元以內，乃根據『臺灣鐵路局』指示及要求所
    為，並非故意化整為零，規避上級單位稽查，更無圖利他人之犯意，應可確認，
    自無公訴人指訴之圖利罪行可言。
(三)按斗南站『簡政便民及車站美化改善工程』所規劃細分之『公共廁所整修工程』
    、『第二月台階梯防滑止條整修工程』、『公共廁所便器整修工程』、『行車室
    整修工程』、『辦公室及員工浴廁廚房整修工程』五項工程，完工後通過驗收，
    未有偷工減料不法情事，已據本院前審向『臺灣鐵路局』函查在案，有該局八十
    七年五月十四日八七鐵運計字第一○七七二號函足憑（見本院上訴卷第一百五十
    九頁）。又按貪污治罪條例第六條第一項第四款圖利罪，必須行為人圖私人不法
    利益者，始克構成該罪；易言之，若無圖利自己或他人不法利益之犯意，或是自
    己或他人實際上獲有『不法利益』可得，自不能以圖利罪相繩；又業於九十年十
    月二十五日修正為，明知違背法令，對於主管或監督之事務，直接或間接圖自己
    或他人不法利益，因而獲得利益者始構成。經查本件由承包商『六合營造公司』
    具名領取工程款共二百零八萬六千二百零三元，有斗南站前開工程作業檔案卷影
    本可稽，復依泥水匠甲○○、曾進森、江永紹偵查中證述，該三人分別依序向丁○○領取工資及材料費為一百三十萬元、五十五萬元、六萬元，合計為一百九十
    一萬元。而『六合營造公司』負責人蔡志忠於原審法院提出之『工程請款單』顯
    示，『六合營造公司』借牌予丁○○使用，經扣除按工程款百分之十計算之營業
    稅等管銷費用，約十七萬八千一百六十五元。依此而論，被告丁○○借用『六合
    營造公司』承包所領得工程款二百零八萬六千二百零三元，支付泥水匠甲○○等
    人一百九十一萬元工資材料費及『六合營造公司』營業稅等管銷費用十七萬八千
    一百六十五元，幾無所得，遑論獲取『不法利益』，顯無圖利可言。至泥水匠甲○○於八十四年十月十一日調查時固曾供稱：「向丁○○領取之工程款為一百十
    萬元」等語，致甲○○究竟向丁○○領取之工程款，有一百十萬元抑或一百三十
    萬元之疑義，查甲○○於調查局訊問時雖供稱係一百十萬元，但隨後於檢察官訊
    問時即稱：「連工帶料都由我出，總共是約一百三十萬元，我在調查站是說約一
    百多萬，他們就記一百一十萬，一百三十萬是分七、八次領，都是付現金」等語
    ，檢察官於起訴書亦採信甲○○所領之工程款為一百三十萬元，甲○○再於原審
    供稱：「在調查站時我說一百多萬，他們認為我答得不精確，我即說隨你們怎麼
    寫，（一百三一十萬元）事後我靠回想而核算出來的，我自己也沒記帳」，明確
    證稱丁○○交付一百三十萬元（見原審八十五年十一月八日審判筆錄），本院二
    次前審傳訊甲○○，供稱：「調查局是問我那工程款要多少錢，我說一百多萬，
    調查局問我到底是一百零一萬或一百九十萬，因時間已經過很久我忘記，就由調
    查局隨意寫，我回來後算一下大約是一百三十萬元才對，每個工程結束後都有結
    算，我根據結算的合計結果，我不認識字，沒有留下單據」等語，於本院本審再
    傳訊到庭，更確定領取之金額為一百三十萬元，質之「何以在調查站時，說一百
    十萬元？」稱：「當時是說一百多萬元，他們要寫一百一十萬元。」再質之「何
    以認定是一百三十萬元？」答：「是慢慢算起來的。」（見本院重上更三卷九十
    年十月二十二日訊問筆錄），此外復無其他報稅資料之證據足資佐證，按工程款
    即分七、八次領取現金，且未有單據留存，亦未為記帳報稅，而證人甲○○又不
    認識字，於調查站訊問時一時之間要能精確無誤回答金額實非易事，故應以甲○○於調查站訊問後回家再行仔細回憶之金額一百三十萬元較為可採。甲○○之工
    程款既為一百三十萬元，依上所述，被告丁○○借用『六合營造公司』承包五項
    工程，則無獲取任何『不法利益』，而五項工程，完工後通過驗收，亦未有偷工
    減料不法情事，是被告丁○○顯無圖私人不法利益之圖利罪可言。
(四)另查被告丁○○於八十三年十一月一日，奉嘉義工務段施工股長何家貞指派，前
    往協助斗南站規劃設計，已據證人即嘉義工務段段長陳丁財於原審到庭證稱：「
    施工股長何家貞指派丁○○和斗南站協調」「何股長有向我報告，我也知情」等
    語（見原審卷第六十一頁背面第十一行、第六十二頁正面第二行至第三行）。當
    日適逢站長乙○○休假，被告丁○○乃轉而找兼辦該站總務工作之站務佐理戊○○，表明嘉義工務段僅有二名工程司，人手嚴重不足，斗南站『簡政便民及車站
    美化改善工程』規劃設計由伊負責，然發包施工則由該站自行處理，如斗南站找
    不到比價承包廠商，被告丁○○亦可聯絡提供，並以時間急迫欲面見站長乙○○
    ，被告乙○○獲悉上情後，告知戊○○轉知丁○○，倘若一切合法伊無意見，被
    告戊○○即陪同丁○○會勘查看該站，並製作『轄內簡政便民案件斗南站站房設
    施改善工程協商紀錄』（見原審卷第一二九頁），交由被告戊○○簽名，並因已
    使用電話告知乙○○，獲乙○○同意，乃由被告戊○○代簽乙○○名字，業據被
    告乙○○於本院前審供明在卷（見本院前審卷第五十三頁背面第七行至第八行）
    。該份協商紀錄既經被告丁○○親往斗南站會同該站兼辦總務人員戊○○會勘查
    看，並由戊○○以電話請示站長乙○○，獲乙○○同意後，始由被告戊○○於該
    份協商紀錄代簽乙○○名字。何況該份協商紀錄乃確認斗南站站房美化及改善工
    程需求內容，未經徵得斗南站站長乙○○首肯同意，被告丁○○亦無從規劃設計
    ，其內容並無不實之處，甚至內容結論（四）有關『其中該站屋頂修換工程實施
    金額為三一九、一二八元，餘款為一五○萬元』之文字乃經嘉義工務段段長陳丁
    財修改而成（見本院上訴卷第六十二頁），主持人林欣迭於偵審中供證事後核閱
    內容無訛而簽名，又嗣後乙○○亦未以協商紀錄不實而反對斗南站之整修工程。
    以此衡之，顯然已獲乙○○授權，自不發生偽造文書問題。至被告乙○○查於調
    查供稱：「．．事後我才發覺丁○○偽造協調會紀錄，並強烈要求斗南辦理五項
    前述工程，他才可以使特定廠商順利得標，從中牟取不法利益」（見調查一卷第
    十頁），因核與上開事證不符，純係臨訟畏罪卸責之詞，與事實不符；於檢察官
    偵查中供稱：「不知道（開協調會），我是開完後才看到協商紀錄」「沒有（同
    意會議紀錄），亦沒有簽」「不知道（會議紀錄是否偽造），他給我的是打字的
    」（見三六九二號偵查卷第三十九頁背面），於原審供稱：「檢察官偵訊時拿給
    我看，我才知（八十三年十一月一日之協商紀錄上的簽名是他人代簽），剛才戊○○所提他有打電話給我關於站房整修我記不起來（總務有無打電話給我）」（
    見原審卷第三十七頁背面），於本院前審供稱：「我記不起來（總務有無打電話
    給我）」（見本院上訴卷第五十一頁背面）等等否認戊○○在該協商紀錄上之簽
    名，因被告乙○○嗣於本院前後審均供稱有同意授權戊○○簽名等詞，自係出於
    畏罪卸責之心態所為，尚非真意；另被告戊○○分別於調查站及偵查中供稱：「
    八十三年十一月一日當時只是丁○○跟我私下協商，林欣及乙○○不均未到場，
    該份協商紀錄是丁○○私自製作的」「乙○○事先並不知情，是接到該份協商紀
    錄時才知道的」「這個協調本來就是假的，我們斗南站根本未參與協調」（見調
    查一卷第十四頁背面、十五頁、他字偵查卷第九頁背面），亦嗣經被告戊○○事
    後更正確有參與協商紀錄，並因已使用電話告知乙○○，獲乙○○同意，乃由被
    告戊○○代簽乙○○名字，並據被告乙○○證實，均不足為被告乙○○、戊○○
、丁○○不利之佐證。
(五)至被告丁○○所呈報作為比價用之『六合營造公司』、『華三營造公司』、『嘉
    吉營造公司』估價單，均係由該三家營造公司於參加比價時所填寫，並非由丁○○委由丙○○取得該三家公司負責人同意虛應填寫，亦經證人即『六合營造公司
    』負責人蔡志忠、『華三營造公司』負責人謝泰淙、『嘉吉營造公司』負責人黃
    坤定於雲林縣調查站偵訊時證述屬實，是證人謝泰淙於調查站供稱：「這些估價
    上之筆跡，我不知係何人筆跡，但不是我公司所有員工之筆跡」「鐵路局斗南站
    於八十三年間（詳細日期不清楚）辦理一些工程（工程名稱我不清楚），而丙○○有意以六合營造有限公司名義承包該些工程，所以乃主動打電話給我，要我借
    牌給他，我應允後，乃交代我公司小姐．．若丙○○要來蓋用公司章去參加鐵路
    局斗南站之工程投標時，應無條件借給他使用」「我僅提供本公司之牌照供丙○○去參與前述五項工程之投開標，其他過程我並不清楚」（見調查站一卷第二十
    七頁背面、第二十八頁），與事實不符，不足採信，且據被告乙○○於本院前審
    供稱：他把估價單拿過來交給總務，沒有簽報（公事）等語（見本院上訴卷第一
    三○頁），故被告丁○○、丙○○顯無公務員登載不實之犯行。縱被告丙○○於
    調查站調查時供稱：「．．前述五項工程均係我大舅子丁○○所承包的，丁○○
    實際上係透過我借得華三公司、嘉吉公司以及本公司三家廠商估價單去辦理發包
    ，又透過我找江永紹、甲○○及曾姓等三位小包頭，以後有關工程施工則完全由
    丁○○自己去督導江永紹等三人承做，我並未實際介入，．．」（見調查一卷第
    三十六頁），被告丁○○亦供稱：「．．由丙○○以六合營造來承包該工程，而
    丙○○後來就交給我五部份工程，每部份三家相同廠商之估價單，．．而工程均
    以六合營造為最低價格」「（是否一次將十五張估價單交付戊○○？）是的，我
    一次將十五張估價單交付戊○○」（見同卷第四頁背面、第五頁），被告乙○○
    亦供稱：「．．五項工程之比價，均由丁○○處理，參與比價之廠商．．均未曾
    在斗南站辦公室辦理．．都由丁○○將寫好之估價單交予戊○○簽報上級核准後
    ，完成發包手續」（見同卷第九頁背面），據彼等於調查站所述，似被告丁○○
    顯有將未經比價程序之估價單提供被告戊○○、乙○○載為經比價程序之估價呈
    報核准施工之情事。但本件五項工程之比價，並非斗南站所能決定，而須呈報上
    級審核決定，為被告乙○○、戊○○供述在卷，此與一般行政機關不同。本件被
    告乙○○、戊○○等係將每件工程之『六合營造公司』、『華三營造公司』、『
    嘉吉營造公司』三家廠商之估價單函呈由運務處於八十三年十一月十七日八三運
    計總字第一一○九六號函准（『公共廁所整修工程』）、八十三年十一月二十八
    日八三運計總字第一二○七五、一三○七六、一二○七七、一三○一○號函准（
    其餘四項工程），亦經過運務處實質審查三家廠商估價單，再予核准，有證人陳
    章能於本院前審提出斗南站公文及廠商之估價單可證（見本院上訴卷八十七年四
    月二十日訊問筆錄所附證物），是被告乙○○、戊○○亦無明知為不實之事項而
    登載於公文書之犯行可言。
(六)又按斗南站前開『公共廁所整修工程』，公訴人雖認為參加比價三家營造廠商估
    價單之計算有誤，且認為應以『嘉吉營造公司』出價五○三、○五五元為最低云
    云。惟按『行政院所屬各機關營繕工程招標注意事項』第十五條第一項或『臺灣
    省各機關營繕工程投標須知』及附件第十七條第一項規定，標價應以所報標單中
    文大寫之總價為準，有前開招標注意事項及投標須知附於本院前審卷可參。而『
    六合營造公司』估價大寫總價為四十八萬八千五百廿三元，『華三營造公司』為
    四十九萬九千六百六十元，『嘉吉營造公司』為四十九萬九千元，有該三家營造
    公司估價單影本各乙紙在卷可稽（見八十四年度他字第八一號第二十九至三十一
    頁），故仍以『六合營造公司』為最低價，至於估價單內細目所列阿拉伯數字單
    價是否算錯，揆諸前開說明，已無關宏旨，況該項『公共廁所整修工程』完工後
    ，亦依照大寫總價四十八萬八千五百廿三元請領工程款，有『臺灣鐵路局』請款
    單及報銷清單附卷可考（見雲林縣調查站卷內附證物），且未逾五十萬元，自毋
    庸呈報上級以公開招標方式發包。由前開證據顯示，被告丁○○、丙○○亦無圖
    利及偽造文書罪責可言。
(七)綜上事證稽徵以觀，被告乙○○、戊○○、丁○○、丙○○被訴貪污治罪條例第
    六條第一項第四款圖利罪及刑法第二百十六條、第二百十三條、第二百十一條行
    使公務員登載不實、偽造公文書等罪嫌，應屬不能證明；此外復查無其他積極證
    據足以證明被告乙○○、戊○○、丁○○、丙○○有公訴人指訴之前揭犯行，犯
    罪均屬不能證明。
六、原審疏未詳察，遽對被告乙○○、戊○○、丁○○、丙○○論罪科刑，洵有違誤
    。被告乙○○、戊○○、丁○○、丙○○上訴意旨，執以指摘原判決不當，為有
    理由，自應由本院撤銷改判。爰為被告乙○○、戊○○、丁○○、丙○○無罪之
    判決，以昭平允。
七、據上論斷，應依刑事訴訟法第三百六十九條第一項前段、第三百六十四條、第三
    百零一條第一項，判決如主文。
本案經檢察官林炎昇到庭執行職務。
中  華  民  國      九  十      年      十  一      月      二十一      日
                                臺灣高等法院臺南分院刑事第五庭
                                    審判長法官  茆    臺    雲
                                          法官  李    文    福
          法官  蔡    長    林
右正本證明與原本無異。
如不服本判決，應於判決送達後十日內向本院提出上訴狀，其未敘述理由者並應於提
出上訴狀後十日內向本院補提理由書（應附繕本）。
                                    法院書記官  李    培    薇
中  華  民  國      九  十      年      十  一      月      二十二      日


司法院資訊處製作；財團法人民間司法改革基金會備份。
